【裁判字號】    97,交聲,93
【裁判日期】    970606
【裁判案由】    違反道路交通管理處罰條例聲明異議
【裁判全文】
臺灣基隆地方法院交通事件裁定          97年度交聲字第93號
移送機關即
原處分機關  交通部公路總局臺北區監理所基隆監理站
異  議  人
即受處分人  甲○○
上列異議人即受處分人因違反道路交通管理處罰條例聲明異議案
件，對於交通部公路總局臺北區監理所基隆監理站中華民國97年
3月11日所為之裁決（基監字第裁42-RB0000000號裁決書），聲
明異議，本院裁定如下：
    主  文
原處分關於吊扣駕駛執照拾貳個月部分撤銷。
甲○○汽車駕駛人駕駛汽車經測定酒精濃度超過規定標準，吊扣
小型車普通駕駛執照壹年。
其餘異議駁回（施以道安講習部分）。
    理由
一、原處分機關略以：異議人即受處分人（下稱異議人）甲○○
    於民國96年10月18日21時38分許，駕駛車牌號碼K8－6868號
    自用一般小客車，行經基隆市○○路○段與樂一路交岔路口
    處，因「酒後駕車、酒精濃度測試值達每公升0.66毫克」之
    違規，經基隆市警察局第四分局安定派出所員警舉發，因而
    依道路交通管理處罰條例第35條第1項第1款規定，裁處吊扣
    駕駛執照12個月，施以道安講習等語（原處分機關原另裁處
    罰鍰新臺幣49500元，惟嗣已更正刪除此部分之裁罰）。
二、異議意旨略以：(一)道路交通管理處罰條例第68條業經修法，
    就汽車駕駛人違規受吊扣駕駛執照處分時，不再吊扣其持有
    之各級車類之駕駛執照，異議人係因駕駛自用小客車違規，
    而非駕駛聯結車，原處分機關應只能吊扣小型車駕駛執照，
    或以其他方式限制異議人駕駛小型車，確因異議人只有1張
    聯結車駕駛執照，即連坐對異議人處以吊扣較高級車種駕駛
    執照之處罰，顯有違法及不當。(二)本件吊扣駕照部分，因異
    議人並無小型車駕駛執照，修法後又無連坐吊扣其他駕駛執
    照之規定，亦即行政機關應無從對異議人為吊扣小型車駕駛
    執照之處分，而道安講習又以駕駛人之駕駛執照被吊扣為前
    提，故原處分機關併對異議人處罰施以道安講習，亦有不當
    ，為此聲明異議，請求撤銷原處分等語。
三、按汽車駕駛人飲用酒類或其他類似物後，其吐氣所含酒精濃
    度超過每公升0.25毫克或血液中酒精濃度超過百分之0.05以
    上者，不得駕車；汽車駕駛人，駕駛汽車經測試檢定有酒精
    濃度超過規定標準者，處新臺幣15000以上60000以下罰鍰，
    並當場移置保管該汽車及吊扣其駕駛執照1年，道路交通安
    全規則第114條第2款、道路交通管理處罰條例第35條第1項
    第1款分別定有明文。又汽車駕駛人，有第35條第1項規定之
    情形時，應接受道路交通安全講習，同條例第24條第1項第2
    款亦有明定。
四、經查：
  (一)異議人甲○○於前揭時、地，酒後駕駛前揭自用小客車肇事
    ，嗣經警測試檢定其呼氣酒精濃度達每公升0.66毫克等情，
    為異議人所不爭執，並有酒精測試紀錄單、基隆市警察局基
    警交字第RB0000000號舉發違反道路交通管理事件通知單在
    卷可稽，故異議人確有駕駛汽車經測試檢定有酒精濃度超過
    規定標準之違規行為，堪以認定，異議人自應受前揭吊扣其
    駕駛執照1年之裁罰。
  (二)惟按道路交通管理處罰條例第68條業於94年12月14日修正，
    並自95年3月1日施行，修正前之道路交通管理處罰條例第68
    條原規定：「汽車駕駛人，因違反本條例及道路交通安全規
    則之規定，受吊扣或吊銷駕駛執照處分時，吊扣或吊銷其持
    有各級車類之駕駛執照。」其立法意旨在於違規行為對道路
    交通秩序之維持及道路交通安全已生較大之影響，故規定吊
    扣或吊銷其持有各級車類之駕駛執照，以限制其繼續駕車行
    駛道路之權利，其係屬駕駛行為之限制，並不因所持駕駛執
    照種類不同而有所差異。而修正後之道路交通管理處罰條例
    第68條規定：「汽車駕駛人，因違反本條例及道路交通安全
    規則之規定，受吊銷駕駛執照處分時，吊銷其持有各級車類
    之駕駛執照」，將「吊扣或」三字刪除，其立法理由略以：
    「原條文將違法或違規駕駛人所持有各級車類之駕駛執照一
    併吊扣或吊銷，失之過酷，影響人民工作及生活甚鉅，爰修
    正之」等語。故依修正後道路交通管理處罰條例第68條之規
    定，受吊扣駕駛執照處分，不再吊扣其持有各級車類之駕駛
    執照，僅於受吊銷駕駛執照處分時，始吊銷其持有各級車類
    之駕駛執照，而限縮修正前條文之適用範圍，即受吊扣駕駛
    執照處分，不在本條規定適用之列。是依上開規定受吊銷駕
    照處分者，仍維持吊銷其持有各級車類之駕駛執照，至於受
    吊扣駕照處分者，則僅吊扣其違規當時所駕駛車輛之駕駛執
    照，不再吊扣其持有各級車類之駕駛執照，此觀之立法理由
    及立法經過至明。又吊扣汽車牌照、駕駛執照或執業登記證
    處分，應記明應受吊扣之汽車牌照、駕駛執照或執業登記證
    名稱、號碼及吊扣期間，96年10月31日修正之違反道路交通
    管理事件統一裁罰基準及處理細則第43條第2項第3款亦規定
    甚明。準此，原處分機關作成關於吊扣駕駛執照處分時，自
    應就行為人所應吊扣之駕駛執照種類予以限定，始符合依法
    行政原則。查異議人為本件違規行為時，係駕駛自用一般小
    客車（普通小型車），有前揭舉發違反道路交通管理事件通
    知單附卷可憑，故依上開說明，異議人依法所受之處分應為
    限制其駕駛普通小型車之權利，亦即僅得吊扣其小型車普通
    駕駛執照1年，原處分機關未審酌及此，逕予裁處「吊扣駕
    駛執照12個月」，即有違誤，異議人此部分之異議為有理由
    。
  (三)又汽車駕駛人，駕駛汽車經測試檢定有酒精濃度超過規定標
    準者，即應接受道路交通安全講習，前揭道路交通管理處罰
    條例第24條第1項第2款規定甚明，本件異議人駕駛汽車經測
    試檢定有酒精濃度超過規定標準，已如前述，依法即應接受
    道路交通安全講習，不以其駕駛執照是否遭吊扣為前提，異
    議人誤引同條例第24條第1項第1款規定，認本件因異議人無
    小型車駕駛執照，修法後又無連坐吊扣其他駕駛執照之規定
    ，認原處分機關併對異議人處罰施以道路安全講習亦有違誤
    云云，顯不足採。另異議人就原處分機關裁處罰緩聲明異議
    部分，因原處分機關業已更正其裁決書之內容，刪除有關罰
    鍰之處罰，故異議人此部分異議內容，本院自不予以論駁，
    併此敘明。
  (四)綜上所述，原處分關於裁處「吊扣駕駛執照12月」部分，有
    違前揭道路交通管理處罰條例第68條規定之修正意旨與內內
    涵，異議人此部分異議為有理由，自應由本院將原處分此部
    分裁定予以撤銷，並就該撤銷部分改諭知如主文第二項所示
    之處罰。另原處分機關裁處異議人施以道安講習部分，核無
    違誤，此部分異議為無理由，應予駁回。至異議人雖僅領有
    聯結車職業駕駛執照（參卷附證號查詢汽車駕駛人資料），
    而無實質持有之小型車普通駕駛執照可供吊扣，惟監理機關
    仍可以電腦控管或收回駕駛執照註記等方式（如在監理系統
    或異議人聯結車職業駕駛執照上註記自某日起12個月內不得
    駕駛普通小型車），而達到實質上吊扣小型車普通駕駛執照
    之效果，尚難僅因執行技術問題，即將此不利益歸於異議人
    承擔或謂本件應逕為不罰之處分，附此敘明。
據上論斷，應依道路交通案件處理辦法第19條、第20條前段規定
，裁定如主文。
中    華    民    國    97    年    6      月    6    日
                  交通法庭法  官  王美婷
以上正本證明與原本無異。
對於本件裁定如有不服，應於送達後5日內， 向本院提出抗告書
狀，敘述抗告之理由，抗告於臺灣高等法院。
中    華    民    國    97    年    6      月    6    日
                          書記官  明祖斌


司法院資訊處製作；財團法人民間司法改革基金會備份。
